臺灣高等法院臺中分院刑事判決　　　　　　　　　九十二年度上訴字第一三七號
　　上　訴　人
　　即　被　告　甲○○
　　選任辯護人　劉鴻基
右上訴人因公共危險案件，不服臺灣台中地方法院九十二年度訴字第七七八號中華民
國九十二年六月十一日第一審判決（起訴案號：臺灣台中地方法院檢察署九十二年度
偵字第三二一六號），提起上訴，本院判決如左：
    主      文
原判決撤銷。
甲○○放火燒燬他人所有之佈告欄及招牌，致生公共危險，處有期徒刑壹年。
    事      實
一、甲○○前因竊盜案件，經原審法院於民國（下同）九十一年十一月十一日判處拘
    役四十日，如易科罰金以三百元折算一日，於九十一年十一月二十八日易科罰金
    執行完畢，又犯竊盜罪，經本院判處拘役五十五日，於九十二年十一月十一日易
    科罰金執行完畢。甲○○屬精神耗弱之人，於九十二年一月二十二日凌晨四時九
    分許，見市街夜深人稀有機可乘，竟基於放火燒燬他人木製佈告欄及招牌之犯意
    ，持其先前在臺中市○○路上拾獲之一只黃色打火機（無證據能證明甲○○有佔
    為己有之意思），點燃乙○○○○園（址設臺中市南屯區○○○路○段二八八號
    ）大門口右側之木造佈告欄上所張貼之紙張，其見起火燃燒後，即迅速逃離現場
    。旋因火勢延燒，致該木造公佈欄全部燒焦毀壞，並使緊臨該佈告欄上方、書有
    「乙○○○○園」之木造招牌右半部遭嚴重燻黑而喪失效用，致生公共危險。稍
    後於同日時十八分許，居住在該幼稚園內之主任江傳貴為警報器之聲響驚醒，乃
    迅速撲滅火勢並報警。嗣警方依該幼稚園之監視器錄影畫面，循線於九十二年一
    月二十八日二十一時許，在臺中市○○區○○路與大墩十二街口查獲甲○○，並
    於其身上扣得藍色打火機一只及其前開縱火所用之黃色打火機一只。
二、案經臺中市警察局第四分局報告臺灣臺中地方法院檢察署檢察官偵查起訴。
    理      由
一、訊據被告甲○○固坦承有於右開時、地，以其拾得之一只黃色打火機，點燃前開
    佈告欄上紙張之行為，惟矢口否認有縱火之犯意，辯稱：當時因為天氣很冷，所
    以伊才蒐集該佈告欄上的紙生火取暖云云。經查：右揭事實，業據被告於警、偵
    訊中供認屬實，核與證人即乙○○○○園負責人兼主任江傳貴於偵、審中指述之
    情節相符，江傳貴於原審調查時即詳細證稱：「大約在九十一年十二月間，我們
    幼稚園有收到一封電腦打字的匿名恐嚇信，內容大概是說要我們匯錢到指定的帳
    戶，不然要派遊民來騷擾我們幼稚園，製造恐嚇事件。我們有向大墩派出所報案
    ，並將上開信件交給警員處理，我並沒有匯款給恐嚇者，之後也沒有發生任何遊
    民騷擾的事情，直到發生本件縱火事情。九十二年一月二十二日凌晨，我人在幼
    稚園內睡覺，聽到防火警報器響起，趕快到大門口查看，發現大門口右側的木造
    佈告欄著火燃燒，火勢蠻大的，有燒到我們乙○○○○園大門上方招牌的右半部
    （如偵卷三十八頁照片所示）‧‧‧我們事後從監視錄影帶內容發現：被告縱火
    前曾經左張右望，點火後，還特意用身體擋住火苗，等火燒起來後，才趕快離開
    ，所以我們推測被告應該是特意縱火」等語，另有警員職務報告書、臺中市消防
    局救災救護指揮中心第一大隊南屯分隊受理災害登記簿、現場圖、監視器錄影翻
    拍畫面、檢察官履勘現場筆錄、縱火現場併燒燬物品照片各一份附卷，及被告用
    以點火之黃色打火機一只、錄有被告縱火全程之監視錄影帶一捲扣案可憑，且原
  審勘驗前開監視錄影帶內容，確認被告係刻意持打火機針對易燃之木製佈告欄縱
    火，所辯生火取暖云云，顯係卸責之詞，要無可採。又被告前開放火行為燒燬他
    人所有佈告欄及招牌，且起火點位在幼稚園大門口處，足生園方人身及財產安全
    之公共危險甚明，故本案事證明確，被告犯行足可認定。被告上訴意旨雖辯稱木
    造招牌僅燻黑，而未達燒毀程度云云，然從卷附照片均足證該公佈欄已被燒毀，
    另燒毀木造公佈欄足致生公共危險，原審已敘明，被告此部份辯解亦不足採，併
    此敘明。
二、按刑法第一百七十五條第一項所謂「放火」，乃指故意以火力傳導於特定之目的
    物，使其燃燒之意；則被告甲○○前開故意點燃木質佈告欄上之紙張使其燃燒之
    行為，足認與「放火」行為該當。次按該條項所稱之「燒燬」，係指所放之火，
    其獨立燃燒力，足以變更物體或喪失其效用者（最高法院十七年十月六日刑庭總
    會決議參照）；而被告放火行為使前開幼稚園佈告欄及招牌不堪使用，業如前述
    ，顯已達「燒燬」之程度。再本案起火地點之佈告欄，乃獨立於幼稚園教室、辦
    公區○○○○○道磚造牆壁隔開之鐵製大門區，在此引燃佈告欄後，火勢雖足以
    燒燬佈告欄及燻黑上方招牌，惟尚不致波及園內建物，顯而易見。此外，被告並
    無使用諸如汽油或其他極易揮發之物品助燃，故火勢可能延燒之範圍，應僅限於
    大門區之木質佈告欄、招牌等物，即被告縱火之客體係針對前開佈告欄、招牌等
    物而已；公訴人以失火之地點為有人留守之幼稚園，逕予論斷被告有放火燒燬現
    有人所在建築物之不確定故意，容有誤解。是核被告甲○○所為，係犯刑法第一
    百七十五條第一項之放火燒燬住宅等以外他人所有物罪，公訴人論以同法第一百
    七十三條第三項、第一項之放火燒燬現有人所在之建築物罪，容有未洽，惟放火
    之基本社會事實相同，法院自應變更起訴法條。被告行為時屬精神耗弱，應依刑
    法第十九條第二項減輕其刑。原審對被告論罪科刑，固非無見，惟查被告行為時
    其精神狀態應處於精神耗弱等情，有國軍台中總醫院九十二年十月三十一日醫質
    字第○九二○○○六一二五號函附之精神鑑定報告書在卷可稽（見本院卷第四十
    九頁至第五十一頁），原審未依刑法第十九條第二項減輕其刑，又被告拾得黃色
    打火機一只未能證明有佔為己有之意思，即非屬被告所有，自不得予以沒收，原
    審併予宣告沒收，均有未當，被告據此指摘原審判決未予減刑不當，為有理由，
    應由本院將原審判決撤銷改判。爰審酌被告無端縱火燒燬前開幼稚園物品、縱火
    處為人口集中之市區幼稚園，所為對被害人之財產、社會公共安全所造成危害程
    度非輕，與被告犯後猶飾詞卸責之態度等一切情狀，量處如主文第二項所示之刑
    。扣案之黃色打火機一只，乃被告所拾得未能證明有佔為己有，即非屬被告所有
    ，自不得依刑法第三十八條第一項第二款宣告沒收；另扣案之另一只藍色打火機
    ，因非違禁物，復查無實據與被告本案犯行有所關聯，故不予沒收。
三、據上論斷，應依刑事訴訟法第三百六十九條第一項前段、第三百六十四條、第二
    百九十九條第一項前段、第三百條，刑法第一百七十五條第一項、第十九條第二
    項，判決如主文。
本案經檢察官丙○○到庭執行職務。
中      華      民      國      九十三  年      二      月      十七    日
                                臺灣高等法院臺中分院刑事第三庭
                                      審判長法  官  陳  朱  貴
                                            法  官  廖  柏  基
                                            法　官　劉　連　星
右正本證明與原本無異。
如不服本判決應於收受送達後十日內向本院提出上訴書狀，其未敘述上訴之理由者並
得於提起上訴後十日內向本院補提理由書（均須按他造當事人之人數附繕本）。
                                            書記官　李　妍　嬅
中      華      民      國      九十三  年      二      月      十八    日
附錄論罪科刑法條
刑法第一百七十五條第一項：
放火燒燬前二條以外之他人所有物，致生公共危險者，處一年以上七年以下有期徒刑
。
                                                                        Ａ
